【裁判字號】    97,訴,1472
【裁判日期】    970820
【裁判案由】    侵權行為損害賠償
【裁判全文】
臺灣板橋地方法院民事判決              97年度訴字第1472號
原      告  乙○○
被      告  甲○○
上列當事人間請求侵權行為損害賠償事件，經本院於民國97年8
月6 日言詞辯論終結，判決如下：
    主      文
被告應給付原告新臺幣壹萬零壹佰伍拾元。
訴訟費用由被告負擔百分之二，餘由原告負擔。
本判決第一項得假執行。
    事實及理由
一、原告主張：被告於民國96年10月1 日晚上10時許，駕駛車號
    6U─5523號自用小客車（下稱被告汽車），況臺北縣樹林市
    ○○路由西往東（板橋市）方向行駛，行經中正路、三龍街
    口，欲左轉駛入三龍街時，其本應注意汽車行駛至交岔路口
    ，轉彎車應讓直行車先行，而當時天氣晴，雖係夜間惟有照
    明，該路段係乾燥、無缺陷、無障礙之柏油路面，視距良好
    ，並無不能注意之情事，竟疏未注意，貿然左轉，因而撞及
    對向車道由原告駕駛車號7567-KE 號汽車（下稱原告所駕汽
    車），致原告受有胸部鈍挫傷、右大腿挫傷併瘀青等傷害，
    原告所駕汽車多處嚴重損壞。原告得依民法第184 條第1 項
    前段、第193 條第1 項、第195 條第1 項前段之規定，請求
    被告賠償原告所駕汽車修繕費用新臺幣（下同）282,290 元
    、因該車修理期間無法使用之代步費用37,400元、該車折舊
    費用200,000 元、精神慰撫金112,600 元、醫療費用3,100
    元，合計635,390 元。並聲明：被告應給付原告635,390 元
    。
二、被告則以：被告駕駛汽車沿臺北縣樹林市○○路往東行駛時
    ，當時警方於中正路內側車道靠近三龍街口設置一處取締酒
    後駕駛之路檢站（下稱酒測站），被告於左轉三龍街口前已
    接受酒測，並於進入中正路、三龍街口欲左轉三龍街前，判
    斷對向車道無車駛近，被告可安全通過該路口並駛入三龍街
    ，詎原告所駕汽車以極快速度往被告方向行駛，致原告不及
    反應即被撞上，致被告汽車被側撞撞飛19.6公尺，是本件車
    禍純因原告超速行駛所致，被告並無不當左轉；且依當時中
    正路與三龍街口有警局架設之路口監視器，以當時監視器所
    紀錄之畫面，原告駕駛並非直行，而是由第二線道橫移至第
    三線道撞擊被告汽車，是原告所駕汽車左前側撞擊被告汽車
    後，導致被告汽車傳動軸被撞毀拖移7 公尺且整車橫移19.6
    公尺，而原告所駕汽車撞擊被告汽車後又向前撞擊護欄，並
    無被告汽車將之撞擊致向前推進之可能。並聲明：原告之訴
    駁回。
三、原告主張被告於上開時地因駕駛過失發生車禍，撞擊原告，
    致原告受有胸部鈍挫傷、右大腿挫傷併瘀青等傷害，原告所
    駕汽車多處嚴重損壞等情事，業據其提出診斷證明書、估價
    單等件為證，被告對於兩造駕車於上開時地發生車禍之情事
    固不爭執，惟以：被告於左轉三龍街口前已判斷對向車道無
    車駛近，被告可安全通過該路口並駛入三龍街，詎原告所駕
    汽車以極快速度往被告方向行駛，致原告不及反應即被撞上
    本件車禍純因原告超速所致等情為辯。經查：
（一）被告於上開時地駕駛被告汽車與原告所駕汽車發生碰撞，
      原告因此受有胸部鈍挫傷、右大腿挫傷併瘀青等傷害，為
      被告所不爭執，經本院向臺北縣政府警察局樹林分局（下
      稱樹林分局）調取本件車禍之相關資料，並核與所調資料
      中之道路交通事故調查報告表（一）、（二）、現場圖、
      現場照片等件無誤。雖被告以：其於左轉三龍街口前已判
      斷對向車道無車駛近，被告可安全通過該路口並駛入三龍
      街，始行左轉等情為辯，惟查，其於本件亦陳稱其當時行
      駛中正路之內側車道設有酒測站，其係於第二車道（外側
      車道）左轉的等語（見本院卷第56頁），是其固因內側車
      道設有酒測站，而於外側車道即行左轉，與依規定一般左
      轉係於內側車道左轉已有一個內側車道寬度之差距，而該
      路段內側車道寬為3.4 公尺，有現場圖附卷可稽（見本院
      卷第38頁），是被告以其主觀上判斷對向已無來車駛近、
      始行左轉等情為辯，自不得為其有利之證明。按汽車行駛
      至交岔路口，其轉彎時應讓直行車先行，道路交通安全規
      則第102 條第1 項第7 款定有明文，被告駕駛汽車本應注
      意及此，且本件侵權行為時天氣晴，雖係夜間惟有照明，
      該路段係乾燥、無缺陷、無障礙之柏油路面，視距良好等
      情狀，已有上開道路交通事故調查報告表（一）、（二）
      為憑，即無不能注意之情事，被告應注意能注意而不注意
      上開規定，貿然左轉以致肇事，其行為自有過失，且與原
      告受傷結果之發生有相當因果關係。
（二）惟按行車速度，依速限標誌或標線之規定，無速限標誌或
      標線者，行車時速不得超過50公里，駕駛人並應注意車前
      狀況及兩車併行之間隔，並隨時採取必要之安全措施，道
      路交通安全規則第93條第1 項第1 款、第94條第3 項亦分
      別規定甚明，原告於上開時地駕駛之天候、光線、視距、
      路面狀況．．．等客觀狀況與被告相同，無不能注意之情
      事，亦疏未注意上開規定，即貿然以超過時速50公里以上
      之速度前進（見本院卷第42頁），其駕駛行為於本件車禍
      發生亦不無過咎之處，是被告以原告於本件侵權行為與有
      過失。是本院綜觀上開情節，應認兩造上開過失均為肇事
      主因，各應負50% 之過失責任，且臺灣省車輛行車事故覆
      議鑑定委員會（下稱省覆議會）覆議結果所為之認定亦適
      與本院相同，有省覆議會覆議結果附於卷可參（見本院97
      年度板調字第171 號卷〈下稱調字卷〉第7 至9 頁），是
      本院斟酌上情，自堪認原告主張被告侵權行為之情事尚非
      虛罔。
四、按「因故意或過失，不法侵害他人之權利者，負損害賠償責
    任。」，「不法侵害他人之身體或健康者，對於被害人因此
    喪失或減少勞動能力，或增加生活上之需要時，應負損害賠
    償責任。」，「不法侵害他人之身體、健康．．．者，被害
    人雖非財產上之損害，亦得請求賠償相當之金額。」，民法
    第184 條第1 項前段、第193 條第1 項、第195 條第1 項前
    段分別定有明文，被告於上開時地駕駛汽車不慎肇事致原告
    受有傷害，故原告請求被告賠償損害，於法洵無不合，惟所
    請求之金額應否准許，茲分述如後：
（一）醫療費用：
      原告主張其因受上開傷勢，計支出醫療費用3,100 元之情
      事，固據其提出醫療費用收據1 件為證（見本院卷第62頁
      ），被告固就上開醫療單據之真正不為爭執，惟以：上開
      醫療單據僅載300 元，惟原告就超過300 元之醫療費用部
      分並未舉證等語為辯，且原告於本件審理中亦稱僅能提出
      上開單據（見本院卷第53頁），是原告主張關於醫療費用
      部分，應以300 元為度，始為允適，逾此部分之請求則乏
      依據，應予駁回。
（二）原告所駕汽車修繕費用、因該車修理期間無法使用之代步
      費用及該車折舊費用部分：
      原告主張其因被告上開侵權行為，原告所駕汽車受損嚴重
      ，因而支出修繕費用282,290 元，又因該車修理期間無法
      使用因而支出代步費用37,400元，該車折舊費用200,000
      元，均應由被告賠償等情，固據其提出修繕費用單據為證
      ，惟為被告所否認。經查，原告所駕汽車係訴外人何麗美
      所有，除有原告所提汽車新領牌照登記書為證外（見調字
      卷第18頁），亦經本院調取該車汽車車籍查詢單（見本院
      卷第5 頁）核對無訛，是原告所駕汽車既非原告所有，是
      原告自無從為此部分之請求。
（三）精神慰撫金：
      原告主張其因本件侵權行為造成胸部鈍挫傷、右大腿挫傷
      併瘀青等傷害，精神上受有莫大損害，為此請求精神慰撫
      金112,600 元等語。經查，原告因本件侵權行為以致受有
      胸部鈍挫傷、右大腿挫傷併瘀青等傷害，身體及精神上自
      受有相當之痛苦，故原告請求賠償慰撫金，固非無據。惟
      關於請求之金額，本院審酌原告車禍時27歲，私立黎明技
      術學院電機系畢業，曾任配電盤工作，96年度有薪資所得
      45萬餘元，因本件侵權行為身體受有創傷，及其所受痛苦
      程度；被告本件侵權行為時28歲，私立崇右技術學院企業
      管理系畢業，曾在家中工廠工作，96年度有薪資、股利19
      萬餘元，並有投資12萬餘元．．．等情事，以及兩造之身
      分、社會地位、智識水準，及兩造其他實際狀況等一切情
      狀，認原告請求賠償精神慰撫金112,600 元，尚屬過高，
      應核減為20,000元，方屬公允，逾此部分之請求則不應准
      許。
    綜合上述，原告因本件車禍所受損害總計為20,300元。
五、惟按「損害之發生或擴大，被害人與有過失者，法院得減輕
    賠償金額，或免除之。」，民法第217 條第1 項定有明文，
    此規定係按損害之發生或擴大，受害人有過失者，若使加害
    人全負損害賠償之責任，似失諸過酷，應由法院斟酌情形，
    減輕或免除其賠償金額，即受害人有怠於適當之注意，或怠
    於避免損害及減少損害應盡之方法，而有過失者，亦同（見
    該條立法理由）。續查，本件車禍之發生，兩造之過失同為
    肇事主因，應各負50% 之過失責任等情，均如前所述，是本
    院參酌前揭情事，依民法第217 條第1 項之規定，認兩造各
    應負前述之過失比例，即減輕被告之賠償金額為10,150元，
    方不致使被告全負損害賠償責任而失之過酷。
六、從而，原告本於侵權行為之法律關係，請求被告給付10,150
    元之範圍，於法有據，應予准許；逾此部分之請求即無理由
    ，應予駁回。
七、本件原告勝訴部分係所命給付之金額未逾500,000 元之判決
    ，本院依民事訴訟法第389 條第1 項第5 款之規定，依職權
    宣告假執行。
八、本件事證已臻明確，兩造其餘攻擊防禦方法及舉證，經本院
    審酌後，或與本件之爭執無涉，或對本件判決結果不生影響
    ，爰不一一論述，併此敘明。
九、訴訟費用負擔之依據：民事訴訟法第79條。
中    華    民    國    97    年    8     月    20    日
                  民事第二庭法  官  鍾啟煌
以上正本係照原本作成。
如對本判決上訴，須於判決送達後20日內，向本院提出上訴狀，
上訴臺灣高等法院（應按他造人數提出繕本）。
中    華    民    國    97    年    8     月    20    日
                            書記官  張國仁


司法院資訊處製作；財團法人民間司法改革基金會備份。
